【裁判字號】    92,訴,1360
【裁判日期】    920716
【裁判案由】    返還補償金
【裁判全文】
臺灣高雄地方法院民事判決  九十二年度訴字第一三六○號
    原      告  台灣汽車客運股份有限公司
    法定代理人  甲○○
    訴訟代理人  丙○○
    被      告  乙○○原名許.
?
右當事人間請求返還補償金事件，本院判決如左：
    主    文
被告應給付原告新台幣壹佰壹拾肆萬捌仟肆佰元，及自民國九十二年三月十六日起至
清償日止，按年息百分之五計算之利息。
訴訟費用由被告負擔。
    事  實  及  理  由
一、原告起訴主張：被告乙○○（原告許平田）前依伊公司專案精簡人員處理要點辦
    理退休，並自民國八十六年一月一日生效，且向伊請領勞工保險年資損失補償金
    （下稱補償金）新台幣（下同）一百十四萬八千四百元，並由被告簽立申領勞工
    保險補償金切結書（下稱系爭切結書），表示願於嗣後請領得勞工保險老年給付
    時如數返還給伊。嗣被告已自勞工保險局申領到勞工保險老年給付一百八十九萬
    元，然經伊以存證信函催告於函到十日內依約返還，被告卻置之不理。爰本於系
    爭切結書，提起本件訴訟，聲明求為命：被告應給付原告一百十四萬八千四百元
    ，及自九十二年三月十六日起至清償日止，按年息百分之五計算利息之判決。
二、被告則以：伊係被原告資遣，並非辦理退休，且未領取資遣費。況伊簽名當時，
    系爭切結書上並無記載「將來再參加各該相同公務人員、勞工保險領取養老或老
    年給付、公保保險養老給付，願將原領之補償金如數繳回。‧‧‧二、保險金額
    ：‧‧‧全額補償金金額新台幣壹佰拾肆萬捌仟肆佰○拾○元正」等文字，且伊
    並不知所填退休資料是何意思等語，資為抗辯。並聲明：原告之訴駁回。
三、原告主張被告依其公司專案精簡人員處理要點，申請於八十六年一月一日自願退
    休，且向其領取補償金一百十四萬八千四百元，並書立系爭切結書，表示願於嗣
    後申領得勞工保險老年給付時如數返還給伊。嗣被告已向勞工保險局請領得勞工
    保險老年給付一百八十九萬元，且其以存證信函催告被告於函到十日內返還，該
    存證信函已於九十二年三月五日送達等情，業據原告提出與其所述相符之台灣汽
    車客運股份有限公司（下稱台汽公司）專案精簡人員處理要點、勞工保險局九十
    二年一月二十八日保小老字第○九二六○○○六○八○號函、存證信函、掛號郵
    件回執、服務年資證明書、公務人員退停（職）事實表各一份、及台汽公司八十
    五年十二月三十一日函、切結書各二份為證，則原告之主張，可堪信為真實。
四、至被告抗辯其非辦理退休，係辦理資遣，原告並未給伊資遣費，且伊簽訂系爭切
    結書當時，系爭結書上並無記載「將來再參加各該相同公務人員、勞工保險領取
    養老或老年給付、公保保險養老給付，願將原領之補償金如數繳回。‧‧‧二、
    保險金額：‧‧‧全額補償金金額新台幣壹佰拾肆萬捌仟肆佰○拾○元正」等文
    字，且不知道其所簽名之退休資料是何意思等情，為原告所否認。經查：
  (一)依原告所提出之退休資料中之公務人員退休（職）事實表及切結書，係被告所簽
    名，為被告所不爭執。依該公務人員退休（職）事實表之抬頭已明確記載該表為
   「退休（職）事實表」，且被告選擇退休（職）金種類為「月退休金」、「月補
    償金」；又切結書上亦已載明「本人申請八十六年一月一日自願退休‧‧‧」等
    語，有公務人員退休（職）事實表及切結書附卷可稽，則依被告當時已有二十幾
    年之工作經驗及其智識程度，應當知悉該等文件上記載「退休」二字之意義，且
    知道其所填寫並簽名之文件資料，均是在申請退休，故被告抗辯其不知道該文書
    之意思等語，顯不足採。另依台汽公司專案精簡人員處理要點第（三）點第１項
    規定：「專案精簡人員一律加發六個月薪給之慰助金，但年齡已達屆齡退休規定
    前六個月以內者，加發之薪給依提前退休之月數發給（含本薪、專業加給，主管
    人員另加主管職務加給）計算，但無資位人員加發之薪給仍以勞動基準法平均工
    資計算發給。無資位人員另加發一個月預告工資，依勞動基準法平均工資計算發
    給。」有該要點在卷可稽，而原告確有發給被告六個月薪給慰助金二十萬二千九
    百二十元，為被告所不爭執，且被告現仍按月領取一萬八千多元之月退休金，亦
    為其所自陳，並有郵局交易往來明細表附卷可稽，足認被告是辦理退休，而非資
    遣，故被告對原告當無請求資遣費之債權存在，則被告此部分抗辯，顯不足採。
  (二)另被告抗辯其在系爭切結書上簽名時，該切結書並未記載：「將來再參加各該相
    同公務人員、勞工保險領取養老或老年給付、公保保險養老給付，願將原領之補
    償金如數繳回。‧‧‧二、保險金額：‧‧‧全額補償金金額新台幣壹佰拾肆萬
    捌仟肆佰○拾○元正」等文字，惟經本院勘驗系爭切結書原本與影本相符，未經
    過變造，且系爭切結書是原告以打字方式預備提供給其員工簽具使用，而前揭文
    字中除「壹」、「壹」、「肆」、「捌」、「肆」、「○」、「○」等字係以書
    寫方式記載以外，其餘文字均與前面文字為同一印刷字體，並記載在被告簽名欄
    前，顯不可能是在被告簽名後另再加上去的文字；況且依台汽公司專案精簡人員
    處理要點第四點第(一)款後段規定：「但所領之補償金於其將來再參加該保險領取
    養老或老年給付時，應繳回補償機構。」；及第(二)款並規定：「員工領取前款之
    補償金時，應附具切結書載明前款但書事項。」，則辦理資退之員工同意於將來
    再參加公保或勞保，領取養老或老年給付時，應將原領取補償金之金額如數返還
    台汽公司，為切結書應記載之事項，更足資證明該等文字係原先即印妥在系爭切
    結書上，並非係於被告簽名後始補上去的，故被告所辯，亦難採信。
五、綜上所述，被告既辦理退休，且領取原告所發給之補償金一百十四萬八千四百元
    ，嗣又再加入勞工保險，並已向勞工保險局領取勞工保險老年給付一百八十九萬
    元，則依系爭切結書約定，被告應返還其所領取之補償金給原告。按給付無確定
    期限者，債務人於債權人得請求給付時，經其催告而未為給付，自受催告時起，
    負遲延責任；前項催告定有期限者，債務人自期限屆滿時起負遲延責任；又遲延
    之債務，以支付金錢為標的者，債權人得請求依法定利率計算之遲延利息，民法
    第二百二十九條第二項前段、第二百三十三條第一項前段分別定有明文。本件原
    告以存證信函催告被告於函到十日內履行，而該存證信函於九十二年三月五日送
    達被告，有存證信函及掛號郵件回執影本附卷可稽，則依前揭規定，被告應自九
    十二年三月十六日起負遲延責任。從而，原告本於系爭切結書，請求被告給付一
    百十四萬八千四百元，及民國九十二年三月十六日起至清償日止，按年息百分之
    五計算之利息，為有理由，應予准許。
六、本件事證已臻明確，兩造其餘攻擊防禦方法，核與本件判決結果無影響，爰不逐
    一論述，併此敘明。
七、據上論結：原告之訴為有理由，依民事訴訟法第七十八條，判決如主文。
中      華      民      國    九十二    年      七      月      十六    日
                              臺灣高雄地方法院民事第一庭
~B審判長法      官  林紀元
~B      法      官  唐照明
~B      法      官  陳月雯
右為正本係照原本作成。
如不服本判決，應於送達後廿日內，向本院提出上訴狀並表明上訴理由，如於本送達
前提起上訴者，應於判決送達後十日內補提上訴理由書（須附繕本）。
中      華      民      國    九十二    年      七      月      十六    日
~B      法院書記官  王敏東


司法院資訊處製作；財團法人民間司法改革基金會備份。
